臺灣板橋地方法院刑事判決　　　　　　　99年度易字第2978號
公　訴　人　臺灣板橋地方法院檢察署檢察官
被　　　告　曾紫芊
上列被告因詐欺案件，經檢察官提起公訴（99年度偵字第16763
號），本院判決如下：
    主  文
曾紫芊無罪。
    理  由
一、公訴意旨略以：被告曾紫芊能預見提供自己金融機構帳戶之
    帳號及提款密碼予不相識之人使用，可供幫助他人為詐欺取
    財之犯行，仍不違背其本意，基於幫助詐欺之犯意，於民國
    99年4 月7 日前某日，在不詳地點，將其向新北市新莊區新
    莊郵局所申辦、帳號為00000000000000002 號帳戶（下稱系
    爭帳戶）之提款卡及密碼等物，交付某真實姓名年籍不詳之
    詐欺集團成年成員使用，以此方式幫助彼等為詐欺犯行。嗣
    該詐欺集團內某成年成員與該詐欺集團基於意圖為自己不法
    所有之犯意聯絡，於99年4 月7 日下午6 時許，先利用網路
    向被害人張家勝佯稱可販賣遊戲幣云云，致被害人不疑有他
    而陷於錯誤，遂同意購買並於同日下午6 時21分許，依指示
    在高雄阿蓮郵局利用自動櫃員機匯款新臺幣（下同）4000元
    至系爭之帳戶中，該款項並隨即遭提領，使張家勝受有損害
    ，因認被告涉犯刑法第30條第1 項、第339 條第1 項之幫助
    詐欺取財罪嫌等語。
二、證據能力部分：按被告以外之人於審判外之陳述，雖不符前
    4 條之規定，而經當事人於審判程序同意作為證據，法院審
    酌該言詞陳述或書面陳述作成時之情況，認為適當者，亦得
    為證據，刑事訴訟法第159 條之5 第1 項定有明文。查本案
    認定事實所引用之卷內證據資料，除原已符同法第159 條之
    1 至第159 條之4 規定、及法律另有規定等傳聞法則例外規
    定，而得作為證據外，並無證據證明係公務員違背法定程式
    所取得，而檢察官、被告於本院行準備程序時，均同意其作
    為本案證據之證據能力（院卷一第17頁），且本院審酌前揭
    陳述作成時之情況，並無違法取證之瑕疵，亦認以之作為證
    據為適當，是本件有關被告以外之人於審判外之言詞或書面
    陳述等供述證據，依前揭法條意旨，自均得為證據。
三、按犯罪事實應依證據認定之，無證據不得認定犯罪事實；不
    能證明被告犯罪者，應諭知無罪之判決，刑事訴訟法第154
    條第2 項、第301 條第1 項分別定有明文。又事實之認定，
    應憑證據，如未能發現相當證據，或證據不足以證明，自不
    能以推測或擬制之方法，為裁判基礎；且認定不利於被告之
    事實須依積極證據，苟積極證據不足為不利於被告事實之認
    定時，即應為有利於被告之認定；另認定犯罪事實所憑之證
    據，雖不以直接證據為限，間接證據亦包括在內，然而無論
    直接證據或間接證據，其為訴訟上之證明，須於通常一般之
    人均不致有所懷疑，而得確信其為真實之程度者，始得據為
    有罪之認定，倘其證明尚未達到此一程度，而有合理之懷疑
    存在而無從使事實審法院得有罪之確信時，即應由法院為諭
    知被告無罪之判決，最高法院40年台上字第86號、30年台上
    字第816 號、76年台上字第4986號判例意旨參照。
四、公訴意旨認被告涉犯前揭罪嫌，係以被告於警詢、偵查中之
    供述、證人即被害人張家勝於警詢時之證述暨其提出之中華
    郵政股份有限公司自動櫃員機交易明細表、被告系爭帳戶之
    開戶資料、歷史交易清單等件為其主要論據。訊據被告固坦
    承系爭帳戶係由其所申辦，惟堅決否認有何幫助詐欺犯行，
    辯稱：系爭帳戶伊並沒有交給別人，該帳戶伊已經很久沒有
    使用，之前曾經把該帳戶提款卡等資料借給伊前男朋友何政
    儀使用，分手之後有把帳戶資料拿回來，搬離何政儀家之後
    發現帳戶資料不見了，此外沒有把提款卡借給其他人過等語
    。
五、查系爭帳戶為被告所申辦，而於99年4 月7 日下午6 時21分
    許，被害人因於線上遊戲中向他人購買「星城遊戲幣」，故
    依指示在高雄阿蓮郵局利用自動櫃員機匯款4000元至系爭帳
    戶中，嗣該款項並隨即遭提領一空等情，均為被告所不否認
    ，且經證人即被害人張家勝於警詢中證述明確（偵卷第8-9
    頁），並有中華郵政股份有限公司自動櫃員機交易明細表、
    系爭帳戶基本資料查詢結果、開戶資料、歷史交易明細表等
    在卷可查（偵卷第11、15、18-20 、28-29 頁），是此部分
    之事實固堪認定。惟自前開系爭帳戶歷史交易明細表，可知
    該帳戶於被害人匯入款項前，於99年4 月5 日曾有一筆500
    元「卡片存款、消費扣款」之款項進出紀錄，而經本院函查
    結果，該筆金額係為購買線上遊戲「星城online」儲值點數
    之紀錄，消費之遊戲帳號之基本資料則為「帳號：aow08271
    1 ，暱稱：經濟太子，身分證字號：F125******，真實姓名
    ：林家『瑋』，行動電話：0000000000，出生日期：**年9
    月6 日，電子郵件信箱：nn5k6089@yahoo.com.tw 」（註明
    * 號者內容詳卷）等情，此有中華郵政股份有限公司99年12
    月7 日儲字第0990174347號函、宏鑫多媒體股份有限公司99
    年12月16日函等在卷可查（院卷一第25、32-33 頁）；而若
    將此一併與證人張家勝於警詢中證稱：對方的暱稱叫「經濟
    太子」，行動電話為「0000000000」等語互核（偵卷第8-9
    頁），顯然可得出該遊戲帳號之實際使用人即屬本件實際對
    被害人行騙之「個人玩家」，而非該帳號係遭詐欺集團盜用
    以實施詐欺行為此一結論，否則殊難想像盜用帳號之詐欺集
    團如何知悉該聯絡電話、又為何明知被害人以該電話求證即
    可輕易避免上當卻仍留該電話供被害人聯繫、甚至為何使用
    系爭帳戶為該遊戲帳號進行點數之儲值。是本件詐欺行為之
    實施，既屬該線上遊戲之個人玩家所為，則公訴意旨認本件
    屬時下常見之行為人將帳戶資料交予不知名之「詐欺集團」
    使用、因而可認其交付時應有幫助詐欺之不確定故意乙節，
    本與客觀事證有所不符。
六、且查，被告於警詢、偵查及本院審理時，均供稱：曾將帳戶
    借給前男友何政儀使用，有告訴何政儀該帳戶提款卡的密碼
    等語（偵卷第4-5 、32頁、院卷一第51頁），是除被告之外
    ，系爭帳戶之可能使用者本亦包含證人何政儀在內。又依一
    般常理，網路線上遊戲玩家因與遊戲公司間均以電子郵件作
    為聯繫之管道，故縱使申請帳號時基本資料均隨意填寫，在
    電子郵件信箱部分則仍需填寫正確資料始可能順利通過帳號
    認證等流程而進行遊戲，故實際使用該電子郵件帳號，自有
    甚高之可能性即屬實際使用該遊戲帳號之人；而經本院依前
    揭「星城online」遊戲帳號之身分證字號及生日等基本資料
    查詢結果，得知係該等資料係為真實姓名「林家『葦』」之
    人，其經本院依職權傳訊時證稱：伊沒有玩過線上遊戲「星
    城online」，不知道為什麼遊戲帳號的基本資料是伊，但伊
    認識何政儀，是國小同學，上一次聯絡在4 、5 年前，何政
    儀好像知道伊的身分證字號，nn5k6089@yahoo.com.tw 這個
    電子郵件信箱好像是何政儀使用在即時通的信箱等語（院卷
    二第52頁），又證人何政儀於本院審理時亦證稱：該電子郵
    件信箱確實是伊在使用的等語（院卷二第91頁），則本件實
    際使用前揭「星城online」遊戲帳號之人即屬證人何政儀乙
    事，其可能性亦已甚高。況系爭帳戶在99年間，曾先後於2
    月21日、3 月27日、4 月5 日等日期以位於「新北市○○區
    ○○路一段395 號」之自動櫃員機進行存、提款之業務，而
    此一地點與證人何政儀之戶籍地「新北市○○區○○路一段
    188 巷9 弄32號」甚為相近等情，亦有證人何政儀之戶籍資
    料查詢結果、中華郵政股份有限公司100 年7 月11日儲字第
    1000113486號函暨所附歷史交易明細表上之註記附卷可證（
    院卷一第57、69-70 頁）。是綜觀被告供稱曾將系爭帳戶資
    料借予證人何政儀使用、實際對被害人進行詐欺之線上遊戲
    玩家帳號其登記之電子郵件信箱亦為證人何政儀所使用、及
    系爭帳戶於99年間之交易地點又與證人何政儀有相當地緣關
    係等情，則本件事發時實際使用前揭遊戲帳號、及使用系爭
    帳戶之人，自應認屬證人何政儀無疑。
七、至於證人何政儀固於審理中證稱：伊沒有在玩「星城online
    」這個線上遊戲，也不知道「經濟太子」這個暱稱及「0000
    000000」這個電話是誰在使用，且96年間就已經把系爭帳戶
    還給被告了等語（院卷二第90-91 頁），而否認與本件詐欺
    行為有何關連。惟查，其於本院作證之初經本院提示前揭線
    上遊戲帳號登記資料時，原係證稱：「（是否認識林家瑋？
    ）不認識。（朋友中有無音叫林家瑋之人？）都沒有。（為
    何有一個林家瑋用你的信箱當做遊戲使用？）不知道。我也
    沒有玩過這個線上遊戲，這個人我真的不認識。」等語（院
    卷二第91頁），嗣經本院提示證人林家葦之筆錄後，始改稱
    ：他是我朋友，是國小同學，剛剛聽錯問題了等語（院卷二
    第91-92 頁），則其所述既然已顯有對於關鍵之遊戲帳號資
    料避重就輕之情形存在，自不足採信，而無從作為不利被告
    認定之依據。承上，證人何政儀所述既無從為不利被告之認
    定，又被告前揭所辯「是在搬離何政儀家之後才發現系爭帳
    戶遺失」部分，亦與前揭系爭帳戶之實際使用情形並無顯然
    不能併存之情形，則本件自應認被告所辯尚非無據。
八、綜上所述，系爭帳戶於本件事發時既為證人何政儀所使用，
    而自公訴人所提出之證據，除可認系爭帳戶確為被告所申辦
    外，並無從認定被告係有意提供該帳戶予他人作為違法使用
    ，本院經查亦無其他積極證據足以證明被告確有幫助詐欺之
    犯行，揆諸前揭說明，自屬不能證明被告犯罪，而應為被告
    無罪之諭知。
據上論斷，應依刑事訴訟法第301 條第1 項，判決如主文。
本案經檢察官謝伊婷到庭執行職務。
中    華    民    國   100    年    12    月    14    日
          刑事第十六庭  審判長  法  官  林家賢
                                法  官  鄧雅心
                                法  官  黃沛文
上列正本證明與原本無異。
被告不得上訴，檢察官如不服本判決，應於判決送達後10日內敘
明上訴理由，向本院提出上訴狀( 應附繕本) ，上訴於臺灣高等
法院。其未敘述上訴理由者，應於上訴期間屆滿後20日內向本院
補提理由書「切勿逕送上級法院」。
                                書記官  高建華
中    華    民    國   100    年    12    月    14    日